【裁判字號】    92,交聲,1414
【裁判日期】    921023
【裁判案由】    交管條例聲異
【裁判全文】
臺灣板橋地方法院交通事件裁定                九十二年度交聲字第一四一四號
    原處分機關  交通部公路總局臺北區監理所
    異  議  人  丙○○
    即受處分人
右列異議人即受處分人因違反道路交通管理處罰條例案件，對於交通部公路總局臺北
區監理所於民國九十二年七月三十一日所為之處分（原處分案號：北監自裁字裁四
－Ｃ二七七九九五號）聲明異議，本院裁定如左：
        主  文
異議駁回。
        理  由
一、異議意旨略以：臺北縣政府警察局三重分局舉發異議人於民國九十一年十一月十
    八日一時三十八分許，駕駛ＤＸ─二七九九號自用小客車，在臺北縣重新路、重
    陽路口因「闖紅燈」違規，經員警以北乙○交字第Ｃ二七七九九五號舉發違
    反道路交通管理事件通知單當場攔停舉發。異議人以當時係員警因懷疑其有酒後
    駕車之情形，囿於手邊欠缺酒測儀器，乃胡亂以闖紅燈為由，填具舉發通知單；
    原裁決機關未曾調查證據證明違規事實存在，僅憑舉發通知單即認定違規事實處
    罰異議人；又舉發單雖載有應到案處所，惟因筆跡潦草而無法辨識，縱異議人欲
    到案陳述意見亦不可能，應依道路交通管理處罰條例第八條之規定，處以最低度
    之罰鍰，始稱合理。爰聲明異議，請求撤銷原處分等語。
二、按汽車駕駛人，行經有燈光號誌管制之交岔路口闖紅燈者，處新臺幣一千八百元
    以上五千四百元以下罰鍰，並記違規點數三點，道路交通管理處罰條例第五十三
    條、第六十三條第一項第三款分別定有明文。又本條例所定罰鍰之處罰，行為人
    接獲違反道路交通管理事件通知單後，於十五日內得不經裁決，逕依第九十二條
    第三項之罰鍰基準規定，向指定之處所繳納結案；不服舉發事實者，應於十五日
    內，向處罰機關陳述意見；其不依通知所定期限前往指定處所聽候裁決，且未依
    規定期限繳納罰鍰結案或向處罰機關陳述意見者，處罰機關得逕行裁決之，道路
    交通管理處罰條例第九條第一項亦有規定。次按，對於違反道路交通管理處罰條
    例之行為，當場舉發者，應填記駕駛人或行為人姓名、性別、出生年月日、地址
    、身分證統一號碼及車主姓名、地址、車牌號碼、車輛種類。被查獲之駕駛人或
    行為人為受處分人時，應將該通知單填記後交付該行為人簽名或蓋章收受之；拒
    絕簽章者，並記明其事由，視為已收受，違反道路交通管理事件統一裁罰標準及
    處理細則第十一條第一項第一款明文規定。
三、經查：異議人於本院訊問時辯稱：我是在臺北縣三重市○○路上行駛要上橋，下
    了橋右轉往五谷王北街時才被攔下來，警察可能認為我有什麼情形要盤查，沒有
    查到就開我闖紅燈。而異議人先於異議狀內稱員警因懷疑其酒駕而開單舉發，後
    又供稱員警因盤查未成而制單舉發，二者互核不一，所辯是否真實已值斟酌。又
    證人即舉發員警甲○○到庭證稱：本件是我舉發，我當時是在到二點臨檢，我
    和主管共四人駕駛巡邏車在臺北縣三重市○○路和重新路交叉口往重新橋方向等
    紅燈，重陽路、重新路有交叉，再上重新橋，異議人是從重陽路在我們後面同一
    條路超過我們闖紅燈上重新橋，我們主管說太囂張，就去抓他，警察在旁邊還闖
    ，我們開警報器，要他停，但是沒有停，後來追到重新路轉五谷王北街時，異議
    人靠右邊停下來，我們就去盤查，我們沒有開他的車箱，問為何警察用擴音器叫
    你停下來都不停下來，後來就告發他，請他簽名，他也不簽，後來他也拒收，我
    們就記在舉發單上面拒收（詳見本院九十二年十月十四日訊問筆錄）。徵諸證人
    與異議人並不相識，則證人自無誣攀構陷之理。而交通警員掣單舉發違反道路交
    通管理處罰條例所列之違規事實，本質上為行政處分，係公務員基於職務上權力
    ，依法就特定之具體事件所為具有公法上效果之單方行政行為，基於公務員為公
    法上行為具有公信力之原則，該行政處分當可被推定為真正，其據以依法處分之
    事實認定亦為真正無誤，此與民事訴訟法第三百五十五條第二項規定：「文書依
    其程式及意旨得認作公文書者，推定其為真正」之情形相同。本此公信原則，乃
    立法者賦予行政機關制定違反道路交通管理事件統一裁罰基準及處理細則，使勤
    務警員得當機處分（如處理細則第十一條）以達其維護交通秩序、安全之行政目
    的。反之，若謂公務員一切行政行為均需預留證據以證其實，則國家行政勢必窒
    礙難行。據此，刑事訴訟法就犯罪證據有關之規定中與屬行政秩序罰之交通違規
    裁罰本質不合之部分，自不在準用之列。從而，異議人所稱並無闖紅燈情事，既
    未能就執勤警員之舉發有誤提出相關證據以供調查，本院經查亦無任何證據足資
    證明員警有捏造事實違法取締之情事，則執勤警員本其維護交通秩序、安全職責
    所為之舉發，自應受到合法、正確之推定，因此，原處分機關依舉發員警所開立
    之舉發通知單而認定異議人闖紅燈之事實，並無違誤之處。異議人雖稱因舉發通
    知單字跡潦草，故無法到案陳述意見，惟細察卷內所附本件違規通知單影本，字
    跡雖然潦草，尚不至於無法辨識之程度。況且，員警已於舉發通知單上記明其事
    由，則按前揭條文之規定，應視為異議人已收受該舉發通知單。從而，舉發通知
    單字跡是否潦草並不影響本件異議人應於指定日期、地點自動到案之義務，異議
    人不自動到案又已逾規定日期而未繳納罰鍰，自應接受裁罰最高額度罰鍰之效果
    。綜上所述，本件異議人前揭所辯，並不足採，其行經有燈光號誌管制之交岔路
    口闖紅燈，違規事實明確；原處分機關以異議人違反首揭條文之規定，裁處罰鍰
    新臺幣五千四百元，並記違規點數三點，核無不當之處；本件異議為無理由，應
    予駁回。
四、據上論結，應依道路交通案件處理辦法第十九條，裁定如主文。
中      華      民      國    九十二    年      十      月    二十三    日
                                        臺灣板橋地方法院交通法庭
                                            法  官  李君豪
右正本證明與原本無異。
如不服本裁定，應於送達後五日內，向本院提出抗告狀。
                                            書記官  楊灥
中      華      民      國    九十二    年      十      月    二十三    日


司法院資訊處製作；財團法人民間司法改革基金會備份。
